臺灣彰化地方法院刑事判決
110年度訴字第660號
公  訴  人  臺灣彰化地方檢察署檢察官
被      告  楊竣雅


上列被告因違反槍砲彈藥刀械管制條例案件，經檢察官提起公訴
（110年度偵字第3753、5342號），本院判決如下：
    主  文
楊竣雅犯非法持有槍砲之主要組成零件罪，處有期徒刑拾壹月，
併科罰金新臺幣參萬元，罰金如易服勞役，以新臺幣壹仟元折算
壹日。扣案之金屬槍管壹支沒收。
　　事  實
一、楊竣雅明知槍砲彈藥刀械管制條例所列槍砲之主要零件及子
    彈，非經中央主管機關許可，不得無故持有，竟基於持有槍
    砲之主要組成零件及子彈之犯意，自民國109年12月3日前某
    時起，取得如附表所示不具殺傷力但含內政部公告屬槍砲主
    要組成零件已貫通金屬槍管之改造手槍1枝、具殺傷力之非
    制式子彈6顆後，即非法持有之。嗣於109年12月3日中午12
    時許，楊竣雅駕駛陳冠良、林岱穎平日共同使用車牌號碼00
    0-0000號之自用小客車(下稱本案車輛)，搭載陳冠良、林岱
    穎前去彰化縣○○市○○路0段000巷與中山路口附近時，因陳冠
    良另涉多起案件且經法院發布通緝，經警方掌握本案車輛動
    向跟監發現後，警方遂利用楊竣雅在上址停車、陳冠良及林
    岱穎準備自本案車輛後行李廂搬運物品時，上前對陳冠良執
    行逮捕。楊竣雅見警方到場，立即駕車離開，因員警打開駕
    駛座車門，從駕駛座車門掉落黑色斜肩包1個(內有扣案如附
    表所示之手槍1枝、子彈6顆，另有楊竣雅之身分證、普通駕
    駛執照登記書、臺灣雲林地方檢察署傳票、受保護管束人報
    到紀錄表及尿液採驗登記手冊等物)，經警查看上開斜肩包
    內之物品後，始知本案車輛之駕駛人為楊竣雅，並於110年3
    月17日拘提楊竣雅到案，始查悉上情。
二、案經內政部警政署保安警察第三總隊第一大隊報告臺灣彰化
    地方檢察署檢察官偵查起訴。
　　理  由
一、證據能力：
    本判決下列所引用被告楊竣雅以外之人於審判外之陳述，公
    訴人、被告於本院審理時同意有證據能力(見本院卷第91頁
    、第357頁、第428頁)，迄言詞辯論終結前均未聲明異議，
    本院審酌該等證據作成時並無違法及證明力明顯過低之瑕疵
    等情況，認以之作為證據應屬適當，該等供述證據均有證據
    能力；至非供述證據部分，亦查無違反法定程序取得之情，
    並無顯不可信之情況與不得作為證據之情形，認均有證據能
    力。
二、認定犯罪事實所憑之證據及理由：　　
　　訊據被告固坦承其於109年12月3日中午12時許駕駛本案車輛
    ，搭載陳冠良、林岱穎前去彰化縣○○市○○路0段000巷與中山
    路口附近，警方在其於上址停車、陳冠良及林岱穎準備自本
    案車輛後行李廂搬運物品時，對陳冠良執行逮捕，其見狀即
    駕車離開，過程中從駕駛座車門掉落其所有之黑色斜肩包1
    個(內有上開手槍1枝、子彈6顆、被告之身分證、普通駕駛
    執照登記書、臺灣雲林地方檢察署傳票、報到紀錄表及尿液
    採驗登記手冊等物)，惟矢口否認有何未經許可持有持有槍
    砲主要組成零件、子彈犯行，辯稱：扣案如附表所示之手槍
    、子彈不是我的，當時陳冠良在車上跟我借包包要裝東西，
    然後將包包放在我駕駛座車門旁邊，接著警察來了，包包就
    掉在地上等語。經查：
(一)上開不爭執事實，業據被告自承不諱，並經證人陳冠良於警
    詢、偵查及本院審理、證人林岱穎於警詢、證人即查獲員警
    黃建豪於偵查中證述在卷(均詳下述)，復有拘票及拘提結果
    報告書、現場蒐證照片、內政部警政署保安警察第三總隊第
    一大隊搜索扣押筆錄、扣押物品目錄表、扣押物品照片、員
    警職務報告、逮捕蒐證照片等在卷可稽(見110年度偵字第37
    53號卷【下稱偵一卷】第5至7頁、第31至39頁、第53至59頁
    、第221頁、第237頁、第241至247頁、110年度偵字第5342
    號卷【下稱偵二卷】第13至45頁)，及扣案如附表所示之物
    可佐，此部分事實首堪認定。又扣案如附表編號1所示之手
    槍1支，經送內政部警政署刑事警察局鑑定，認係非制式手
    槍，由仿手槍外型製造之槍枝，組裝已貫通之金屬槍管而成
    ，撞針無法凸出槍機壁，無法供擊發子彈使用，認不具殺傷
    力，前揭已貫通之金屬槍管(可供組成具殺傷力槍枝使用)，
    屬公告之槍砲主要組成零件；而扣案如附表編號2所示之子
    彈6顆，認均係非制式子彈，由口徑9mm制式空包彈組合直徑
    約8.9mm金屬彈頭而成，均經試射，均可擊發，認具有殺傷
    力等節，有內政部警政署刑事警察局110年3月8日刑鑑字第1
    098037486號鑑定書、110年11月17日刑鑑字第1108022361號
    函、內政部110年3月24日內授警字第1100870755號函附卷可
    考(見偵一卷第165至168頁、第235至236頁、本院卷第121頁
    )，此部分事實亦堪認定。
(二)證人黃建豪於偵查時證稱：逮捕當時我們說「警察，不要動
    」，有一直持續喊，我當時壓制陳冠良，另一位員警負責被
    告，我們趁車輛後行李箱打開時靠過去，被告人在車上，馬
    上開車離開等語(見偵一卷第125至126頁)。觀諸現場查獲情
    形，本案車輛臨停於○○市○○路0段000巷口白色停止線前，陳
    冠良與林岱穎下車至後車廂拿取行李，員警黃建豪與吳峻葳
    伺機前往盤查與進行逮捕，並發現被告在駕駛座車内將車窗
    降下查看，員警黃建豪見狀避免其等脫逃，先行至後車廂表
    明警察身分並逮捕陳冠良，陳冠良有反抗及拿取物品動作(
    此時車輛已經開始向前移動)，故將其壓制地上，同時有持
    續告知「警察、不要動」等語，過程中被告一見警方靠近即
    關閉車窗，員警吳峻葳聽見被告腳踩油門聲打算逃逸，為保
    全現場執行人員安全欲開啟車輛側門請被告下車，僅來得及
    於車輛起步逃逸瞬間開啟駕駛側車門，駕駛側車門開啟同時
    門邊便滑落黑色包包遺留現場馬路中央(槍枝已外露)，被告
    駕車衝撞逃離現場，陳冠良被警方上銬後，距離陳冠良位置
    數公尺外有上開黑色包包，且槍身已經外露，現場隨即詢問
    陳冠良係何人的，陳冠良表示不知道，經清點包包内相關物
    品，發現有黑色手槍1枝，於包包後側袋子發現改造子彈6顆
    ，包包內另有被告身分證、臺灣雲林地方檢察署傳票、採尿
    紀錄薄、普通駕駛執照登記書及其他相關雜物(被告個人大
    頭照數張、郵局提款卡、黑貓宅配單、毒品講習單、黃色吊
    牌鑰匙2支、電子磅秤1台、手電筒、打火機、印泥、尖嘴夾
    等證物，雜物已由被告簽收領回），現場詢問陳冠良承認身
    上背之咖啡色包包有槍枝外，否認黑色包包槍枝係其所有等
    情，有員警職務報告可考(見偵二卷第13至15頁)。依上可知
    ，被告於員警前往盤查時坐在本案車輛駕駛座，被告所有之
    黑色包包置於駕駛座車門旁，其內放有個人重要證件及私人
    物品，扣案之手槍及子彈亦置於包包內，在被告垂手可取之
    管領範圍內，而查獲當時槍枝外露，可見包包夾層拉鍊並未
    關上，衡諸常情，手槍之大小、形狀、質量與被告背包內之
    物品均大相逕庭，若被告隨身攜帶之背包遭他人置入槍枝，
    其當不至於毫無察覺。
(三)證人陳冠良於警詢、偵查及本院審理時證稱：我在案發前一
    天透過林岱穎介紹才認識被告，當天我委由被告駕駛我買給
    林岱穎的本案車輛，載我到租屋處休息後要把車開去檢查，
    我到租屋處附近後與林岱穎下車取行李時被警方逮捕，警察
    在我所背的包包內查獲的槍彈及物品為我所有，至於被告開
    車離開，警察打開駕駛座車門時有掉落一個黑色包包，該包
    包是被告的，包包內的東西都和我無關，我搭車過程中沒有
    跟被告借過包包等語(見偵一卷第177至196頁、第203至207
    頁、本院卷第358至370頁)。證人林岱穎於警詢時證稱：我
    跟陳冠良搭乘被告駕駛的本案車輛下車後，在後車箱搬運生
    活用品，陳冠良是通緝犯被警方逮捕查獲，被告當時重踩油
    門驅車離去，並從駕駛座掉落被告所有的黑色背包，背包內
    有一把手槍、子彈及身分證件，在陳冠良身上及租屋處查獲
    的物品則是陳冠良所有等語(見偵卷第197至201頁)。經核證
    人陳冠良與林岱穎均證稱掉落現場之黑色包包為被告所有，
    而衡諸具有殺傷力之子彈、槍砲主要組成零件為國家嚴格查
    緝之違禁物，法律設有重典處罰，擁有上開物品者當無隨意
    交付他人管領支配之可能，被告與證人陳冠良並非至親或具
    深厚交情之友人，其等間亦無特殊信賴關係，若扣案如附表
    所示之槍彈確為陳冠良所有，實難想像其在無特殊信賴關係
    下，仍將上開物品置於被告隨身之包包，況陳冠良於案發當
    天為警在其所背之包包內查獲具殺傷力之改造手槍1支及子
    彈24顆，嗣同意警方搜索其租屋處扣得子彈6顆(陳冠良所涉
    違反槍砲彈藥刀械管制條例案件，業經本院以110年度訴字
    第265號判處罪刑)，已知悉無法逃避追訴、處罰，如有將扣
    案如附表所示之槍彈置於被告之包包，應無必要於警方逮捕
    後第一時間否認黑色包包內之槍彈為其所有，且歷次警詢、
    偵查及法院審理時均表示該槍彈為被告所有之陳述，足見扣
    案如附表所示之物，確非陳冠良所有或放置，其前開證詞應
    屬可信。
(四)再者，被告自陳與陳冠良不認識，案發當天是第一次見面，
    沒有任何交情等語(見本院卷第85頁)，於警詢時經警方提示
    槍枝照片、詢問槍枝型號，被告表示槍枝之槍身上有寫「43
    」，經警方進一步詢問剛才提示的照片無法看到「43」字樣
    ，被告則表示我看到這種槍就知道是43等語(見偵一卷第27
    頁)，被告於本院準備程序時陳稱：陳冠良叫我載他去朋友
    家時，我有看到扣案的槍，型號是克拉克919，陳冠良蹲著
    ，我站在他旁邊時看到的，近看就可以看得到槍身上的「43
    」，因為我入監之前愛玩，曾看到很喜歡，本來想要購買這
    個型號的槍枝，陳冠良被查獲的另一支槍是黑色的，我不清
    楚型號等語(見本院卷第87至88頁)。依被告所述，其與陳冠
    良不認識，案發當天才短暫看到本案槍枝，於警詢時可以明
    確指出本案槍枝型號及特徵，卻不知道查獲當天陳冠良另一
    把槍枝之型號，又如上(二)、(三)所論，被告所有之黑色包
    包內放有個人重要證件及私人物品，衡情應不會隨意交付不
    熟識之他人，而包包夾層拉鍊並未關上，包包置於駕駛座車
    門旁等情節觀之，客觀上容易查知及注意包包及本案手槍之
    存在及位置，堪認扣案如附表所示之物為被告所有甚明。又
    分別自被告包包、陳冠良包包內扣得之槍彈經鑑定，陳冠良
    包包內之手槍握把、扳機、滑套處，檢出之DNA-STR型別與
    陳冠良之型別相符，而自被告包包內扣得如附表所示之槍彈
    ，未檢出足資比對之DNA-STR型別或量微而未進行檢測，上
    開槍單均未發現足資比對之指、掌紋等節，有內政部警政署
    刑事警察局110年3月2日刑生字第1098034958號鑑定書、刑
    事案件證物採驗紀錄表、彰化縣警察局鑑識科刑事實驗室紀
    錄及影像在卷可考（見偵二卷第106至135頁），被告辯稱本
    案手槍及子彈為陳冠良所有，擅放於其包包內等語，並無證
    據以佐其說，難以憑信。
(五)綜上，被告前揭所辯，顯係事後卸責之詞，不足採信。本案
    事證明確，被告犯行已堪認定，應予依法論科。
三、論罪科刑：
(一)核被告所為，係犯槍砲彈藥刀械管制條例第12條第4項非法
    持有子彈罪及同條例第13條第4項之非法持有槍砲之主要組
    成零件罪。
(二)被告基於單一非法持有子彈及非法持有槍砲之主要組成零件
    之犯意，自109年12月3日前某時起，至109年12月3日為警查
    獲時止，非法持有上揭子彈及槍砲之主要組成零件之行為，
    為繼續犯，應各論以一罪。被告同時持有上開子彈6係侵害
    同一社會法益，為單純一罪之關係，而其同時持有子彈及槍
    砲主要組成零件，為想像競合犯，應依刑法第55條之規定，
    從一重之非法持有槍砲之主要組成零件罪處斷。
(三)爰審酌被告前曾因違反槍砲彈藥刀械管制條例案件經法院論
    罪科刑，有上開刑案判決書、臺灣高等法院被告前案紀錄表
    附卷可稽，明知具殺傷力之子彈及已貫通之金屬槍管乃槍砲
    之主要組成零件，屬違禁物，竟漠視法令，擅為持有，對他
    人生命、身體安全有潛在的高度危險，嚴重危害社會治安，
    所為實屬不該，兼衡被告犯罪之動機、手段、情節、犯後否
    認犯行之態度及持有子彈、槍管之數量，並考量被告自陳國
    中肄業之智識程度、務農、月收入約新臺幣1、2萬元之家庭
    經濟生活狀況等一切情狀，量處如主文所示之刑，及就併科
    罰金部分，諭知易服勞役之折算標準。
四、沒收：
(一)扣案如附表編號1所示已貫通之金屬槍管1支，為公告之槍砲
    主要組成零件，為違禁物，不問屬於犯罪行為人與否，應依
    刑法第38條第1項之規定宣告沒收。扣案如附表編號1所示之
    金屬滑套、塑膠槍身、金屬彈匣、金屬復進簧、金屬復進簧
    桿，認非屬公告之槍砲主要組成零件或未列入公告之槍砲主
    要組成零件，爰不予宣告沒收。扣案如附表編號2所示之經
    試射之具殺傷力非制式子彈6顆，經試射擊發，已喪失子彈
    之作用及性質，已失其違禁物之性質，故不予宣告沒收。
(二)扣案被告之黑色斜肩包1個、身分證、普通駕駛執照登記書
    、臺灣雲林地方檢察署傳票、報到紀錄表及尿液採驗登記手
    冊、手機1支(含SIM卡1張)，無證據可認與本案犯罪事實有
    何關聯，爰不予宣告沒收。
據上論斷，應依刑事訴訟法第299條第1項前段，判決如主文。
本案經檢察官蔡奇曉提起公訴，檢察官鄭安宇到庭執行職務。
中　　華　　民　　國　　111 　年　　6 　　月　　22　　日
                  刑事第三庭    審判長法  官  廖健男
                                      法  官  蘇品樺
                                      法  官  胡佩芬
以上正本證明與原本無異。　　　　　　　　　　　　　　　　
如不服本判決應於收受判決後20日內向本院提出上訴書狀，並應
敘述具體理由。其未敘述上訴理由者，應於上訴期間屆滿後20日
內向本院補提理由書（均須按他造當事人之人數附繕本）「切勿
逕送上級法院」。　
中　　華　　民　　國　　111 　年　　6 　　月　　22　　日
                                      書記官  林明俊
附錄本案論罪科刑法條：　
槍砲彈藥刀械管制條例第12條
未經許可，製造、販賣或運輸子彈者，處1年以上7年以下有期徒
刑，併科新臺幣500萬元以下罰金。
未經許可，轉讓、出租或出借子彈者，處6月以上5年以下有期徒
刑，併科新臺幣300萬元以下罰金。
意圖供自己或他人犯罪之用，而犯前二項之罪者，處3年以上10
年以下有期徒刑，併科新臺幣700萬元以下罰金。
未經許可，持有、寄藏或意圖販賣而陳列子彈者，處5年以下有
期徒刑，併科新臺幣300萬元以下罰金。
第1項至第3項之未遂犯罰之。
槍砲彈藥刀械管制條例第13條
未經許可，製造、販賣或運輸槍砲、彈藥之主要組成零件者，處
3年以上10年以下有期徒刑，併科新臺幣700萬元以下罰金。
未經許可，轉讓、出租或出借前項零件者，處1年以上7年以下有
期徒刑，併科新臺幣500萬元以下罰金。
意圖供自己或他人犯罪之用，而犯前2項之罪者，處5年以上有期
徒刑，併科新臺幣1000萬元以下罰金。
未經許可，持有、寄藏或意圖販賣而陳列第1項所列零件者，處6
月以上5年以下有期徒刑，併科新臺幣300萬元以下罰金。
第1項至第3項之未遂犯罰之。　
附表：
編號 扣案物品名稱及數量 內政部警政署刑事警察局110年3月8日刑鑑字第1098037486號鑑定書、110年11月17日刑鑑字第1108022361號函鑑定結果 內政部110年3月24日內授警字第1100870755號函認定結果 1 手槍1支(槍枝管制編號0000000000號) 認係非制式手槍，由仿手槍外型製造之槍枝，組裝已貫通之金屬槍管而成，撞針無法凸出槍機壁，無法供擊發子彈使用，認不具殺傷力。前揭槍枝認分係由貫通之金屬槍管(可供組成具殺傷力槍枝使用)、金屬滑套、塑膠槍身、金屬彈匣、金屬復進簧、金屬復進簧桿等零件組合而成。 已貫通之金屬槍管(可供組成具殺傷力槍枝使用)，認屬公告之槍砲主要組成零件；金屬滑套、塑膠槍身、金屬彈匣、金屬復進簧、金屬復進簧桿，認非屬公告之槍砲主要組成零件；其餘物品，均未列入公告之槍砲主要組成零件。 2 子彈6顆 認均係非制式子彈，由口徑9mm制式空包彈組合直徑約8.9mm金屬彈頭而成，均經試射，均可擊發，認具有殺傷力。